臺灣高等法院刑事判決
109年度上易字第2171號
上  訴  人  
即  被  告  楊華珠  （大陸地區人民）



上列上訴人即被告因偽造文書案件，不服臺灣宜蘭地方法院109
年度易字第430號，中華民國109年9月29日第一審判決（起訴案
號：臺灣宜蘭地方檢察署109年度偵字第2115號），提起上訴，
本院判決如下：
    主  文
上訴駁回。
    理  由
一、按不服地方法院之第一審判決而上訴者，應向管轄第二審之
    高等法院為之，上訴書狀應敘述具體理由，刑事訴訟法第36
    1條定有明文。又第二審法院認上訴書狀未敘述理由或上訴
    有第362條前段之情形者，應以判決駁回之，同法第367條前
    段亦規定甚明。就修法過程以觀，原草案為：「依前項規定
    提起上訴者，其上訴書狀應敘述理由，並引用卷內訴訟資料
    ，具體指摘原審判決不當或違法之事實。其以新事實或新證
    據為上訴理由者，應具體記載足以影響判決結果之理由。」
    嗣經修正通過僅保留「上訴書狀應敘述具體理由」之文字，
    其餘則刪除，故所稱「具體理由」，並不以其書狀應引用卷
    內訴訟資料，具體指摘原審判決不當或違法之事實，亦不以
    於以新事實或新證據為上訴理由時，應具體記載足以影響判
    決結果之情形為必要。但上訴之目的，既在請求第二審法院
    撤銷或變更第一審之判決，所稱「具體」，當係抽象、空泛
    之反面，若僅泛言原判決認事用法不當、採證違法或判決不
    公、量刑過重等空詞，而無實際論述內容，即無具體可言。
    從而，上開法條規定上訴應敘述具體理由，係指須就不服判
    決之理由為具體之敘述而非空泛之指摘而言（最高法院106
    年度第8次刑事庭會議決議參照）。
二、原判決以上訴人即被告甲○○（下稱被告）於原審準備程序及
    審理時均坦承不諱（見原審卷第29至30頁、第35至36頁），
    並有內政部移民署業務管理系統資料、大陸人士來臺申請資
    料、入出境資料、高山成富珠寶行在職證明、內政部移民署
    申請案資料、機場入出境資料、切結書及大陸地區人民申請
    來臺從事個人旅遊行程表等在卷可稽（見警卷第8頁至第41
    頁）。原審據此認定被告為大陸地區福建省福清市人民，明
    知其僅在「大陸福建省福清市高山成富珠寶行」（下稱高山
    成富珠寶行）打零工，並非擔任該珠寶行銷售部經理，然為
    進入臺灣地區，竟分別為下列之行為：（一）被告於民國10
    5年9月上旬某日，在大陸地區福建省福清市某處，與大陸地
    區「東方旅行社」名為「雲琴」之不詳年籍成年員工，共同
    基於行使偽造特種文書之犯意聯絡，以人民幣1,300元之代
    價，由「雲琴」偽造「甲○○係高山成富珠寶行銷售部經理，
    年薪人民幣13萬元」之在職證明書1份後，將上揭偽造之在
    職證明連同大陸地區人民入出臺灣地區申請書等資料，轉請
    在臺灣地區不知情之「今喜旅行社」承辦人以網路申請方式
    ，於105年9 月10日向內政部移民署（下稱移民署）申請被
    告來臺從事個人旅遊觀光活動，而行使該不實之在職證明，
    足生損害於內政部移民署對大陸地區人民申請入境審查之正
    確性。嗣經移民署承辦公務員為實質審核後，於105年9月12
    日誤為核准被告以自由行來臺之許可證。而被告遂於105 年
    9月21日由新北市台北港進入臺灣地區，並於同年10月5日出
    境；（二）被告又於105 年10月間某日，在大陸地區福建省
    福清市某處，與大陸地區「東方旅行社」名為「雲琴」之不
    詳年籍成年員工，共同基於行使偽造特種文書之犯意聯絡，
    以人民幣1,300元之代價，由「雲琴」偽造「甲○○係高山成
    富珠寶行銷售部經理，年薪人民幣13萬元」之在職證明書1
    份後，將上揭偽造之在職證明連同大陸地區人民入出臺灣地
    區申請書等資料，轉請在臺灣地區不知情之「友茂國際旅行
    社」承辦人以網路申請方式，於105年10月14日向內政部移
    民署申請被告來臺從事個人旅遊觀光活動，而行使該不實之
    在職證明，足生損害於移民署對大陸地區人民申請入境審查
    之正確性。嗣經移民署承辦公務員為實質審核後，於105年1
    0月18日誤為核准被告以自由行來臺之許可證。而被告遂於1
    05年10月21日由台北市松山機場進入臺灣地區，並於同年11
    月5日出境；（三）被告另於107年3月間某日，在大陸地區
    福建省福清市某處，與大陸地區「東方旅行社」名為「雲琴
    」之不詳年籍成年員工，共同基於行使偽造特種文書之犯意
    聯絡，以人民幣1,300元之代價，由「雲琴」偽造「甲○○係
    高山成富珠寶行銷售部經理，月薪人民幣1萬元」之在職證
    明書1份後，將上揭偽造之在職證明連同大陸地區人民入出
    臺灣地區申請書等資料，轉請在臺灣地區不知情之「大馨旅
    行社」承辦人以網路申請方式，於107 年3 月19日向移民署
    申請甲○○來臺從事個人旅遊觀光活動，而行使該不實之在職
    證明，足生損害於內政部移民署對大陸地區人民申請入境審
    查之正確性。嗣經移民署承辦公務員為實質審核後，於107
    年4月16日誤為核准被告以自由行來臺之許可證。而甲○○遂
    於107年4月21日由新北市台北港進入臺灣地區，並於同年5
    月5日出境等事實，因認被告3次犯行，均係犯刑法第216條
    、第212條之行使偽造特種文書罪。被告偽造特種文書之低
    度行為，為行使偽造特種文書之高度行為所吸收，不另論罪
    ；又被告與「東方旅行社」名為「雲琴」之不詳年籍成年員
    工，就上開犯行有犯意聯絡及行為分擔，應論以共同正犯；
    再被告透過不知情之在臺旅行社承辦人員，向移民署行使偽
    造之在職證明書，為間接正犯；另被告先後3次行使偽造之
    在職證明以申請入臺，各次行使偽造特種文書之行為，顯係
    出於分別之犯意，行為亦殊，應予分論併罰。原審已詳敘其
    憑以認定之證據及理由，並無違背證據法則，是原審依其確
    認之事實而為法律之適用，亦無違誤或矛盾之處。原審並於
    判決理由欄內說明：審酌被告知悉自己不符大陸地區人民申
    請許可來臺從事個人旅遊觀光活動之要件，竟為達入境臺灣
    之目的，與代辦者基於犯意聯絡與行為分擔，偽造不實之在
    職證明，並持之向移民署行使之而據此申請入境來臺，影響
    我國主管機關對大陸地區人民入境之管理，其目的及手段確
    有不當，惟念及被告係為來臺與男友相聚之犯罪動機，再考
    量被告在臺灣無任何犯罪前科紀錄，有本院被告前案紀錄表
    在卷可佐，暨其自陳高中肄業之教育程度、已婚、現為家庭
    主婦、育有一名未成年子女需其扶養之家庭生活狀況（見原
    審卷第37頁），被告犯後於原審審理時坦承犯行之態度，以
    及蒞庭檢察官就科刑表示之意見等一切情狀，就被告所犯3
    罪分別量處拘役30日，如易科罰金，均以新臺幣1千元折算1
    日，並定應執行拘役70日，如易科罰金，以新臺幣1千元折
    算1日；又前揭偽造之在職證明，雖係本案犯罪所生及所用
    之物，然該證明既經被告行使而交付移民署用以申請入境許
    可，已非屬被告所有之物，爰不為沒收之宣告。原審顯係基
    於被告之行為人責任基礎，斟酌刑法第57條所列情狀而為刑
    之量處，並未逾越職權或違反比例原則，亦無其他失出或失
    入之違法或失當之處。是從形式上觀察，原審判決並無採證
    、認定事實錯誤、量刑瑕疵或違背法令之情形。另被告行為
    後，刑法第212條雖於108年12月25日經修正公布，同年月27
    日施行，然該條文原本所定罰金數額，已依刑法施行法第1
    條之1第2項前段規定提高為30倍，本次修法僅將上開條文罰
    金數額調整換算後之結果予以明定，並未變更實質內容，不
    生有利或不利被告之影響，非屬法律變更，尚無新舊法比較
    之問題，而應依一般法律適用原則，逕行適用裁判時法即修
    正後刑法第212條規定，原審就此節雖漏未說明，而逕行適
    用裁判時法，然對判決結果無影響，並不構成撤銷之原因，
    併予敘明。　　　　 　　
三、被告上訴意旨為：「罰金太高，無能力支付」（見本院卷第
    27頁）。然按關於量刑輕重，屬為裁判之事實審法院得依職
    權自由裁量之事項，苟其量刑已以行為人之責任為基礎，並
    斟酌刑法第57條各款所列情狀，在法定刑度內，酌量科刑，
    如無偏執一端，致明顯失出失入情形，上級審法院即不得單
    就量刑部分遽指為不當或違法。本件原審判決量刑時已審酌
    被告犯罪情節、目的、手段、犯罪動機，暨被告素行、教育
    程度、已婚、現為家庭主婦、育有一未成年子女需扶養等家
    庭生活狀況、犯後態度等一切情狀，為其量刑之基礎，業已
    敘明審酌刑法第57條所列事項之理由，並在法定刑內科處罪
    刑，尚無認定事實錯誤、量刑瑕疵或違背法令之情形，亦無
    被告上訴指摘量刑過重之情。再者，依被告所犯刑法第216
    條、第212條之行使偽造特種文書罪，法定本刑為1年以下有
    期徒刑、拘役或9千元以下罰金，原審審酌上情，就其所犯3
    罪各量處拘役30日，如易科罰金，均以新臺幣1千元折算1日
    ，並定應執行刑為拘役70日，如易科罰金，以新臺幣1千元
    折算1日，實難謂有何違反比例原則或量刑過重之處，縱仍
    與被告主觀上之期待有所落差，仍難遽指原審量刑有何不當
    或違法，被告上訴指摘罰金太高，無能力支付，而認原審量
    刑過重，尚非可採。至被告苟因經濟狀況，無力1次完納拘
    役易科之罰金總額時，除可於執行時依刑法第42條第1項但
    書規定向檢察官聲請分期繳納罰金外，亦可依刑法第41條第
    2項、第42條之1規定向檢察官聲請易服社會勞動，惟是否准
    予易科罰金、分期繳納、易服社會勞動，均屬案件確定並送
    執行後，檢察官指揮執行之權限，自非法院所得代為諭知，
    附此敘明。　
四、綜上，被告並未依據卷內既有訴訟資料或提出新事實、新證
    據，指摘或表明原判決有何採證認事、用法足以影響判決本
    旨之不當或違法，已難謂提出合於刑事訴訟法第361條第1項
    規定之具體理由。依首揭說明，本件上訴顯無具體理由而屬
    違背法律上之程式，爰不經言詞辯論，逕行駁回。 
五、據上論斷，應依刑事訴訟法第367 條前段、第372 條，判決
    如主文。　　 
中　　華　　民　　國　　109 　年　　12　　月　　8 　　日
                  刑事第十八庭  審判長法  官  何俏美
                                      法  官  陳海寧
                                      法  官  葉乃瑋
以上正本證明與原本無異。
不得上訴。
                                      書記官  程欣怡
中　　華　　民　　國　　109 　年　　12　　月　　8 　　日
附錄：本案論罪科刑法條全文　　　　　　　　　　　　　　　
中華民國刑法第212條
偽造、變造護照、旅券、免許證、特許證及關於品行、能力、服
務或其他相類之證書、介紹書，足以生損害於公眾或他人者，處
一年以下有期徒刑、拘役或九千元以下罰金。
中華民國刑法第216條
行使第二百一十條至第二百一十五條之文書者，依偽造、變造文
書或登載不實事項或使登載不實事項之規定處斷。